【裁判字號】    97,台上,5770
【裁判日期】    971113
【裁判案由】    違反毒品危害防制條例
【裁判全文】
最高法院刑事判決            九十七年度台上字第五七七０號
上  訴  人  甲○○
選任辯護人  楊雯齡律師
上列上訴人因違反毒品危害防制條例案件，不服台灣高等法院台
中分院中華民國九十五年一月二十六日第二審更審判決（九十四
年度上更(一)字第三０四號，起訴案號：台灣苗栗地方法院檢察署
九十年度偵字第三０五二號），提起上訴，本院判決如下：
    主  文
原判決撤銷，發回台灣高等法院台中分院。
    理  由
本件原判決撤銷第一審之科刑判決，改判仍依修正前刑法連續犯
規定，論上訴人甲○○以連續販賣第二級毒品罪，累犯，處有期
徒刑七年四月，並為相關沒收之宣告。固非無見。
惟按：(一)、毒品危害防制條例第十七條規定，犯同條例第四條第
一項至第四項、第五條第一項至第四項前段、第六條第一項至第
四項、第七條第一項至第四項、第八條第一項至第四項、第十條
或第十一條第一項、第二項之罪，供出毒品來源，因而破獲者，
得減輕其刑。則非法持有或施用相關毒品之人，如供出毒品之來
源，有可能因而獲邀減輕其刑之寬典，故其陳述須無瑕疵可指外
，且為擔保持有或施用毒品者所稱其所買受毒品指證之真實性，
尤應有足以令人確信其陳述為真實之補強證據，始能資為論罪之
依據。原判決固以證人林瑞建於警詢時所證稱：伊係於民國九十
年六月十七日十七、八時許，先以電話與上訴人聯絡，再前往上
訴人住處交易毒品等語，資為認定上訴人於同年六月十七日下午
六時三十分許販賣第二級毒品甲基安非他命予證人林瑞建之論證
（見原判決第十一頁）。然卷查證人林瑞建上揭警詢尚供稱：伊
共向上訴人購買甲基安非他命十次以上，最後一次是同年六月十
七日下午五、六時左右，伊是先以電話與上訴人聯絡，當時伊行
動電話是0000000000號；伊自九十年三月間起向上訴
人購買等語（見偵查卷第一一五、一一六頁）；嗣於偵查中則稱
：「（問：安（指甲基安非他命）何來？向友人『阿珠』買的，
即甲○○，八十九年五、六月份起，直到九十年三月二十一日或
二十二日下午五、六時，在邵家後龍鎮○○路三五號二樓由我替
他交安非他命給指定之人，每次給我一公克左右，直到我進來此
次……九十年六月十七日下午六時三十分左右為最後一次提供安
一公克，我要替他送安給某人」、「（問：如何聯絡甲○○？）
她主動聯絡我0000000000號，我只知她行動電話00
00000000號」（見偵查卷第九十五頁）；復於原審法院
上訴審以證人身分具結證稱：我是用電話聯絡，我打上訴人行動
電話0000000000號聯絡，是他本人接通的，大概向上
訴人買了五、六次以上；0000000000號電話是我的等
語（見原審上訴卷第一二八、一二九頁）。是證人林瑞建於警詢
、偵查及原審法院上訴審，對於甲基安非他命取得之原因，原稱
是直接向上訴人購買；又稱是幫上訴人運送而由上訴人提供。而
就購買時間，或稱是從八十九年五、六月份起開始；或稱從九十
年三月間開始購買。至聯絡方式，則或稱是上訴人主動聯絡；或
稱係由其撥打上訴人行動電話各等語。足見其對於上揭重要事項
之供述已屬前後不相一致。況依卷附上訴人所有0000000
000號行動電話之通聯紀錄（見偵查卷第六０至七十三頁），
其中並無證人林瑞建之0000000000號行動電話與該0
000000000號行動電話通聯之紀錄，益見林瑞建之陳述
存有瑕疵可指。原審未究明有何足以令人確信為真實之證據，足
以補強林瑞建所謂向上訴人購買甲基安非他命之陳述與事實相符
，即擷取林瑞建有瑕疵之部分陳述，作為認定上訴人販賣甲基安
非他命一次予林瑞建等情之憑據，自非適法。(二)、有罪判決所憑
之證據及其說明之理由，均須與卷內之證據資料相適合，否則即
有證據上理由矛盾之違法。又毒品危害防制條例第十九條第一項
所稱之因犯罪所得之財物，係以實際所得者為限，苟無所得或尚
未取得者，即無從依該項規定為沒收、追徵或以其財產抵償之諭
知。原判決固認定上訴人於九十年六月十七日，販賣甲基安非他
命一小包予林天順，價款新台幣（下同）一千元等情，並以該一
千元（連同販賣予他人之三千元，共計四千元）係上訴人販賣甲
基安非他命之所得，一併諭知沒收、抵償（見原判決第一、十四
頁）。然卷查證人林天順於警詢即供稱：「（問：你為何到右述
地點〈按指上訴人住處門口，林天順正要進屋，即被警查獲〉？
）因為我於九十年六月十七日十八時在甲○○住宅以壹仟元向她
買乙包甲基安非他命，因只帶捌佰元，今天（九十年六月十九日
）去她家是要還她貳佰元」（見偵查卷第十八頁背面）。再依原
判決所引用證人林天順於第一審所證內容，其亦是證稱九十年六
月十九日下午是要去還上訴人錢；證人即警員胡文生於第一審並
證述：「（問：你有沒有見過林天順？）有，甲○○的案子證人
部分的筆錄是我做的。他說之前他有跟甲○○買一千元的甲基安
非他命，但是他只帶八百元，當天他帶二百元去還……他一開始
就跟我說他當天要還邵二百元，因為之前他有買一次甲基安非他
命一千元，但是他欠二百元」（見原判決第八、十頁）之內容。
依原判決所引用證人林天順及警員胡文生所證述，林天順向上訴
人購買甲基安非他命僅先付款八百元，尚餘二百元仍未給付。原
判決認定該部分販賣所得為一千元，連同林天順賒欠之部分併予
諭知沒收、抵償，於法自有未合。(三)、毒品危害防制條例第十九
條第一項有關沒收之規定，係刑法第三十八條第一項第二款、第
三項之特別規定，採義務沒收主義，但上開法條既無「不問屬於
犯人與否，沒收之。」之規定，故供犯該項所列之罪所用之物，
如屬於犯人所有，即應沒收；如非犯人所有，則不在得予沒收之
列。依原判決認定之事實，本件扣案之甲基安非他命二包，其包
裝用之黃色便條紙二張，其中一張係案外人余順華向上訴人購買
甲基安非他命一包之包裝，該包甲基安非他命已交付余順華取得
，始為警查扣等情。如果無訛，該張便條紙已非上訴人所有，即
不得於上訴人部分諭知沒收。原判決未予調查究明，遽以該二張
便條紙均係上訴人所有，且認應依刑法第三十八條第一項第二款
之規定宣告沒收（見原判決第十四頁倒數第五、六行），併有適
用法則不當之違誤。以上或為上訴意旨所指摘，或為本院得依職
權調查之事項；且因第三審法院應以第二審判決所確認之事實為
判決基礎，刑事訴訟法第三百九十四條第一項前段定有明文，原
判決上述之違背法令，有影響於事實之確定者，本院無可據以為
裁判，應認仍有撤銷發回之原因。又依原判決所認定上訴人係以
上揭0000000000號行動電話作為販賣甲基安非他命聯
絡用，則該支行動電話是否為上訴人所有，而應併予依法諭知沒
收？案經發回，宜一併注意及之。
據上論結，應依刑事訴訟法第三百九十七條、第四百零一條，判
決如主文。
中    華    民    國  九十七  年   十一   月   十三   日
                      最高法院刑事第十庭
                          審判長法官  邵  燕  玲
                                法官  李  伯  道
                                法官  孫  增  同
                                法官  李  英  勇
                                法官  洪  昌  宏
      本件正本證明與原本無異
                                      書  記  官
中    華    民    國  九十七  年   十一   月   十九   日
                                                      Ｅ


司法院資訊處製作；財團法人民間司法改革基金會備份。
